臺灣新竹地方法院行政訴訟判決　
110年度交字第114號
原      告  許進益  
被      告  交通部公路總局新竹區監理所

代  表  人  吳季娟  
訴訟代理人  胡惠茹  
上列當事人間交通裁決事件，原告原告不服民國110年5月21日竹
監裁字第50-E30N55951號違反道路交通管理事件裁決，提起行政
訴訟，本院判決如下：
    主  文
原告之訴駁回。
訴訟費用新臺幣參佰元由原告負擔。
    事實及理由
一、程序事項：
（一）原告起訴時，被告交通部公路總局新竹區監理所代表人為
      黃萬益，訴訟繫屬中，於民國110年6月4日由吳季娟繼任
      為代表人，並經其聲明承受訴訟，核無不合，應予准許。
（二）本件因屬不服被告所為道路交通管理處罰條例（下稱道交
      條例）第8條之裁決而提起撤銷訴訟，依行政訴訟法第237
      條之7規定，不經言詞辯論，逕行裁判，合先敘明。
二、事實概要：
    原告駕駛訴外人大宇通運有限公司(下稱大宇通運)所有KAB-
    0970號營業遊覽大客車，於110年1月20日13時11分許行經新
    竹市東區埔頂路口闖紅燈，經民眾於110年1月20日提出行車
    紀錄器影像向新竹市警察局第二分局（下稱第二分局）檢舉
    ，經第二分局員警審視檢舉影片後認有「駕車行經有燈光號
    誌管制之交岔路口闖紅燈」之行為，遂於110年2月18日填製
    竹市警交字第E30N55951號舉發違反道路交通管理事件通知
    單，並於110年2月20日郵寄車主登記地址後，由負責人簽收
    ，完成送達程序。又訴外人大宇通運於應到案日期前申請歸
    責駕駛人即原告後，被告於110年2月26日以函文檢送本案第
    E30N55951號舉發通知單予原告，該函文並於同年3月4日完
    成送達。原告不服，分別於110年2月24日及同年3月15日向
    被告提出申訴，案經第二分局於110年4月6日以竹市警二分
    五字第1100008630號函覆舉發無訛，嗣後因原告於110年5月
    21日至被告場所到案辦理，被告遂於當日開立裁決書，裁處
    原告罰鍰新台幣3600元整，並記違規點數3點，由原告當場
    簽收，完成送達程序，原告不服，向本院提起本件行政訴訟
    。
三、本件原告主張略以：
（一）本件裁罰之日期為110年2月18日，從形式來判斷恐己逾所
　　　認違規之日110年1月20日達七日後才開單處罰。若被告機
　　　關無法提出民眾是於違規行為日起七日內舉發，本件裁罰
　　　之處分應予以撤銷。
（二）又交通管制紅綠燈號誌是設置於兩路交叉路口，此乃常
　　　理。依裁罰內容，顯示本件規事實狀態是於埔頂路，而非
　　　於交叉路口，益證，本件裁罰所憑之事實「埔頂路」，自
　　　無從違反燈號管制闖紅燈違規行為之出現，此處分應予以
　　　撤銷。五、處罰條例第7-2條第1項第7款雖有容許「經以
　　　科學儀器取得證據資料證明其行為違規。」然此科學儀器
　　　是否包含民眾行車紀錄器頗有疑義，另行車紀錄器之準確
　　　度、行車紀錄日期是否符合科學驗證，應無第三檢驗機關
　　　之下，理無歸類屬科學儀器之類。再者，民眾行車紀錄器
　　　之內容是否真正而無虛假，自有須以原始資料來判讀，而
　　　非僅以民眾提供畫面剪輯就認屬科學儀器取得証據資料。
　　　所謂「取得証據資料證明其行為違規」，自須交閱被認行
　　　為違規人檢視、判讀。然就裁罰機關所提供照片，毫無從
　　　目視即可判讀原告有在路口行經停止線時有闖紅燈之證
　　　據。綜上，民眾檢舉光碟無從原告闖紅燈違反行政規制之
　　　行為，自應撤銷裁罰之行政處分。最後，當時黃燈變成紅
　　　燈時我的車子已經在機車格上面，若緊急煞車會造成車上
　　　搭載之小朋友受傷。
（三）並聲明：原處分撤銷；訴訟費用由被告負擔。
四、被告則答辯略以：
（一）本件經第二分局110年4月6日竹市警二分五字第110000863
      0號函覆本件闖紅燈之違規行為明確，本件舉發無訛。又
      本件違規時間110年1月20日、民眾檢舉日期為110年1月20
      日、舉發日期為110年2月18日，均符合處罰條例第7條之1
      及第90條內容之民眾七日內檢舉及自行為終了之日起，逾
      二個月不得舉發之相關規定。而本案民眾所提供之連續動
      態影像畫面，其畫面之畫質、光線均前後連貫一致，周邊
      景物亦連續未中斷，尚未發現有剪接、偽造等人為變造之
      跡像。再者，經檢視本件採證影像，原告違規行為屬實。
（二）本件原告雖質疑民眾之個人行車紀錄器無從查證等情，然
      依處罰條例第7條之2、違反道路交通管理事件統一裁罰基
      準及處理細則第22條第1項及第2項之規定，所謂科學儀器
      ，僅需其獲得結果可還原現場情形及具有驗證性即為已足
      ，而行車紀錄器具錄影功能，其獲得結果可還原現場情形
      及具驗證性。況民眾所檢附之檢舉光碟，如經警察機關派
      員查證屬實者，警察機關即應依法舉發。最後，檢舉民眾
      車輛與原告車輛係偶然相逢，而原告上開闖紅燈之違規屬
      瞬間之偶發事件，對檢舉人而言非其可事先預料，檢舉人
      與原告既非熟識且無仇隙，實難認檢舉人有何故意而提出
      本件違規事實之檢舉資料，應可排除蓄意虛構造假之可能
      。　　　
（三）並聲明：駁回原告之訴；訴訟費用由原告負擔。
五、本院之判斷：
（一）按汽車行駛至交岔路口，其行進、轉彎，應遵守燈光號誌
      或交通指揮人員之指揮；汽車駕駛人，行經有燈光號誌管
      制之交岔路口闖紅燈者，處1,800元以上5,400元以下罰鍰
      ，並記違規點數3點，道路交通安全規則第102條第1項第1
      款、道交條例第53條第1項、第63條第1項第3款分別定有
      明文。次按停止線，用以指示行駛車輛停止之界限，車輛
      停止時，其前懸部分不得伸越該線；車輛面對圓形紅燈表
      示禁止通行，不得超越停止線或進入路口，道路交通標誌
      標線號誌設置規則第170條第1項前段、第206條第5款第1
      目規定甚明。末按，「對於違反本條例之行為者，民眾得
      敘明違規事實或檢具違規證據資料，向公路主管或警察機
      關檢舉，經查證屬實者，應即舉發。但行為終了日起逾七
      日之檢舉，不予舉發。」、「違反本條例之行為，自行為
      成立之日起；行為有連續或繼續之狀態者，自行為終了之
      日起，逾二個月不得舉發。」，處罰條例第7條之1及第90
      條分別定有明文。
（二）查上開事實概要欄所述之事實，除下述爭點外，為兩造所
      不爭執，並有舉發違反道路交通管理事件通知單送達證書
      、陳述單、檢舉光碟、汽車車籍資料查詢單、原處分書等
      在卷可稽（見本院卷第55、57、63-66、83、101、103頁
      ），應認屬實。則本件之爭點在於原告是否有「駕駛行經
      有燈光號誌管制之交岔路口闖紅燈」之違規事實？
（三）經查，本件違規時間為「110年1月20日」、民眾檢舉日期
      為「110年1月20日」、舉發日期為「110年2月18日」，此
      有舉發違反道路交通管理事件通知單及檢舉明細在卷可稽
      （見本院卷第55頁、第59頁），本件民眾檢舉時間與違規
      時間為同日，符合七日內檢舉之標準，而舉發機關舉發時
      間亦符合二個月內之規定，綜上，原告主張本件舉發違法
      應無足採。　　　
（四）另經本院當庭勘驗採證光碟如下：「（2021/01/20 13:11
      :14-13:11:24）檢舉人前方為原告，其駕駛大客車行駛於
      新竹市埔頂路上；（2021/01/20 13:11:25-13:11:26）前
      方關東路與新莊街口之號誌轉換為黃燈，原告車輛已行駛
      至機車停等區；（2021/01/20 13:11:27）原告車輛超越
      停止線後，於紅燈號誌業已亮起而繼續往前行駛於關東路
      上至影像結束。」（見本院卷第119頁），綜上，原告於
      紅燈號誌亮起仍繼續往前行駛於關東路上，其闖紅燈之違
      規行為明確。是原告雖主張當時緊急煞車會造成車上小朋
      友受傷云云，然觀諸原告行駛狀態及原告乃大客車駕駛之
      駕駛經驗得見，其對於行經路口之際燈號為黃燈之時變應
      具有警覺性，並將車速及煞車距離最適度之駕駛調整，以
      便做出安全之駕駛行為，然原告竟無視紅燈而逕自往前行
      駛，此種駕駛行為除了危害車上乘客外，對於其他方向屬
      於綠燈之用路人、駕駛人亦造成極大之突襲危險，故原告
      主張雖當時煞車會造成車上小朋友受傷，然此乃原告並未
      於面臨燈號轉變之際提前做出適當及符合其駕駛專業之判
      斷並做出相應妥適之行駛措施之故，原告此部分主張無可
      採信。
（五）原告固主張檢舉人之行車紀錄器光碟應不屬於道路交通管
      理處罰條例第7條之2所示之「科學儀器取得之證據資料」
      云云，惟按汽車駕駛人於公共道路行車本有注意交通規則
　　　及安全之義務，並應受交通法令之規範，警察為維護交通
      秩序及確保交通安全，並基於交通管理之目的，自得掌控
      道路行駛車輛之車型外觀、車牌及行車態樣等相關資訊，
      又鑑於警力無法於任何時地於道路交通執法，汽車駕駛人
      於公共道路行車如有違規行為，影響其自身及其他用路人
      、民眾之生命財產安全及交通秩序，道路交通管理處罰條
      例第7條之1乃規定民眾得敘明違規事實或檢具違規證據資
      料，向公路主管或警察機關檢舉。而民眾檢具違規證據資
      料，如為行車紀錄器所呈現之影像，內容已明白可辨認違
      規人之車型外觀、車牌及行車態樣，警察機關依此證據資
      料對違規人予以裁罰，即無違可言，是原告主張行車紀錄
      器不能作為本件採證證據云云，顯不足採。復依行政訴訟
      法第136條準用民事訴訟法第277 條規定：「當事人主張
      有利於己之事實者，就其事實有舉證之責任。但法律別有
      規定，或依其情形顯失公平者，不在此限。」，再按當事
      人主張事實須負舉證責任，倘其所提出之證據不足為主張
      事實之證明，自不能認其主張之事實為真實。」（改制前
      行政法院36年判字第16號判例足資參照）。查如前所述，
      本院勘驗上開採證光碟錄影畫面，該影像自始畫面連續、
      順暢，並無剪接或變造之不自然、無連貫或畫面跳躍等現
      象，且亦查無證據可資證明上開採證光碟有經剪接、變造
      之情事，難認被告所提出之檢舉人行車紀錄器光碟有不真
      實。且檢舉人與原告並不相識、亦無仇怨，檢舉人且乃於
      道路行駛上偶然見證原告違規情事而提出行車紀錄器影像
      內容檢舉，是並無刻意偽造影片內容檢舉之動機，況如前
      所述，本件畫面經本院當庭勘驗並未見有何異狀，是原告
      此部分主張亦無足採。
六、綜上所述，原告有「駕車行經有燈光號誌管制之交岔路口闖紅燈」之違規情事，堪認屬實。原告所為主張，顯不足採。從而，原處分依交通管理處罰條例第53條第1項、第63條第1項、第85條第1項等規定，裁處原告罰鍰3600元、記違規點數3點，應無違誤，原告訴請撤銷，為無理由，應予駁回。
七、本件判決基礎已臻明確，兩造其餘攻擊防禦方法及訴訟資料
    ，經本院斟酌後，核與判決不生影響，爰無分別斟酌論述之
    必要，附此敘明。
八、本件第一審訴訟費用300元，依法應由敗訴之原告負擔，且
    係原告於起訴時繳納，爰確定第一審訴訟費用額如主文第2
    項所示。
九、據上論結，本件原告之訴為無理由，依行政訴訟法第98條第
    1項前段、第237條之8第1項，判決如主文。
中　　華　　民　　國　　110 　年　　12　　月　　27　　日
                  行政訴訟庭　法　官　李毓華
以上正本係照原本作成。
如不服本判決，應於判決送達後20日內，向本院提出上訴狀並表
明上訴理由（原判決所違背之法令及其具體內容或依訴訟資料可
認為原判決有違背法令之具體事實），其未載明上訴理由者，應
於提出上訴後20日內向本院補提理由書（上訴狀及上訴理由書均
須按他造人數附繕本，如未按期補提上訴理由書，則逕予駁回上
訴），並應繳納上訴裁判費新臺幣750元。
中　　華　　民　　國　　110 　年　　12　　月　　29　　日
                              書記官  劉文倩